臺灣屏東地方法院刑事判決
       111年度交訴字第19號
公  訴  人  臺灣屏東地方檢察署檢察官
被      告  趙碧和


選任辯護人  梁智豪律師
上列被告因過失致死案件，經檢察官提起公訴（110年度調偵字
第564號），因被告於準備程序中就被訴犯罪事實為有罪之陳述
，經本院告知簡式審判程序之旨，並聽取當事人之意見後，由本
院合議庭裁定改由受命法官獨任進行簡式審判程序，判決如下：
    主  文
趙碧和犯過失致人於死罪，處有期徒刑陸月，如易科罰金，以新
臺幣壹仟元折算壹日。緩刑貳年。
    事  實
一、趙碧和於民國109年7月2日8時許，駕駛車牌號碼000-00號自
    大貨車，沿屏東縣枋山鄉省道台一線由南向北行駛至450.1
    公里外側慢車道旁時，本應注意於顯有妨礙其他人、車通行
    處所，不得停車，且依當時天候雨、日間自然光線、柏油路
    面濕潤無缺陷、無障礙物、視距良好等情形，客觀上亦無不
    能注意之情事，竟疏未注意及此，將上開貨車停放於未加蓋
    之水溝旁而占用慢車道，趙碧和復將貨車上俗稱「山貓」之
    推土機卸下，並駕駛上開推土機至附近交岔路口處進行施工
    作業。適有顏永溶無照且酒後駕駛原車牌號碼000-000號普
    通重型機車改裝之3輪拼裝車，沿屏東縣枋山鄉省道台一線
    由南往北方向行駛於慢車道，於行經上開貨車停放之處所時
    ，因酒精導致其控制力、反應力降低而不及剎車，其所駕拼
    裝車之車前遂撞擊上開大貨車左後車斗而人車倒地，嗣經趙
    碧和發覺上情而報警處理，並向警方稱顏永溶為自摔肇事，
    經警於同日8時5分許抵達現場並將顏永溶送醫急救，顏永溶
    終因顱內出血、顱骨骨折而傷重不治死亡。復經警採證兩車
    跡證送驗，比對發現為趙碧和所停放之上開貨車肇事，始悉
    上情。
二、案經顏永溶之子顏翔頊訴由屏東縣政府警察局枋寮分局報告
    臺灣屏東地方檢察署檢察官偵查起訴。
    理  由
一、本案被告趙碧和所犯為死刑、無期徒刑、最輕本刑為三年以
    上有期徒刑以外之罪，亦非高等法院管轄第一審案件，且被
    告於本院準備程序進行中，先就前揭被訴事實為有罪之陳述
    (見本院卷第220頁)，經受命法官告知簡式審判程序之旨，
    並聽取當事人之意見後，本院合議庭認無不得或不宜改依簡
    式審判程序進行之事，依刑事訴訟法第273 條之1 第1 項，
    裁定本件由受命法官獨任行簡式審判程序。又本案既經本院
    裁定改依簡式審判程序審理，則依刑事訴訟法第273 條之2 
    、同法第159 條第2 項之規定，不適用傳聞法則有關限制證
    據能力及證據調查之相關規定。
二、認定事實所憑之證據及理由：
　㈠上揭事實，業據被告於本院準備程序及審理時均坦承不諱（
    見本院卷第220頁、第253頁），核與證人即告訴人顏翔頊於
    警詢及偵查中之證述(見相卷第9頁至第10頁、第37頁至第38
    頁、警卷第3頁、偵卷第19頁至第23頁)、證人即到場員警王
    耀慶於偵查中之證述(見調偵卷第17頁至第18頁、第41頁至
    第42頁)均大致相符，並有內政部警政署刑事警察局109年11
    月24日刑鑑字第1090076760號鑑定書1份(見警卷第11頁)、
    屏東縣政府警察局刑案現場勘察報告1份(見警卷第12頁至第
    47頁)、現場蒐證照片34張(見警卷第48頁至第64頁)、被害
    人顏永溶之枋寮醫療社團法人枋寮醫院109年7月2日診斷證
    明書1份(見相卷第3頁、第24頁)、道路交通事故現場圖1份(
    見相卷第19頁)、道路交通事故調查報告表㈠、㈡各1份(見相
    卷第20頁)、被害人顏永溶之屏東縣政府警察局交通隊枋寮
    分隊委託醫院實施血液中酒精濃度檢驗報告1份(見相卷第21
    頁)、被害人顏永溶之監理電子閘門駕籍查詢結果1份(見相
    卷第22頁)、監視器畫面擷取照片3張(見相卷第32頁至第33
    頁)、臺灣屏東地方檢察署相驗報告書及相驗屍體證明書1份
    (見相卷第39頁至第45頁)、屏東縣政府警察局枋寮分局109
    年7月10日枋警偵字第10931169900號函暨所附員警職務報告
    及車損照片各1份(見相卷第53頁至第69頁)、內政部警政署
    刑事警察局110年12月9日刑鑑字第1108022938號鑑定書1份(
    見調偵卷第35頁)、交通部公路總局高雄區監理所111年6月2
    日高監鑑字第1110085165號函暨所附屏澎區0000000號鑑定
    意見書1份(見本院卷第83頁至第87頁)、交通部公路總局111
    年8月17日路覆字第1110082581號函暨所附覆議意見書1份(
    見本院卷第135頁至第140頁)、證號查詢汽車駕駛人資料可
    佐(見本院卷第279頁)等件在卷可稽，足認被告前揭任意性
    之自白與客觀事實相符，堪以採信。
　㈡按汽車停車時，應依下列規定：九、顯有妨礙其他人、車通
    行處所，不得停車，道路交通安全規則第112條第1項第9款
    定有明文。查被告既考有普通貨車駕駛執照，有其證號查詢
    汽車駕駛人資料可佐，對於上開規定自難諉為不知，則其駕
    駛上開貨車並停放於路邊，理應注意並確實遵守前述道路交
    通安全規則之規範，且依當時天候雨、日間自然光線、柏油
    路面濕潤無缺陷、無障礙物、視距良好等情，亦有前揭道路
    交通事故調查報告表㈠可參，客觀上並無不能注意之情事，
    被告復於本院準備程序中自承當時把貨車停放於路邊有占用
    到慢車道等語（見本院卷第53頁），核與前揭交通部公路總
    局高雄區監理所鑑定書所載之內容相符，堪認被告有違反如
    事實欄所載之注意義務而有過失甚明。至被害人酒後無駕駛
    執照騎乘上開拼裝車，行經前揭路段而不慎撞擊被告違規停
    放於路邊之貨車，而為肇事主因且同有過失乙節，有前揭鑑
    定意見書可查，然雙方之過失責任比例，主要為酌定雙方民
    事損害賠償責任之依據，尚不影響被告本案刑事責任之認定
    ，是被害人就本案道路交通事故之發生雖同有上述過失，仍
    不能解免被告本案過失行為所應擔負之刑責。又被告上開過
    失行為導致被害人受有如事實欄所載之傷害進而死亡，有診
    斷證明書可參，堪認被告之過失與被害人死亡之結果有相當
    因果關係無訛。　
　㈢綜上所述，本案事證明確，被告上開犯行洵堪認定，應依法
    論科。
三、論罪科刑：
  ㈠核被告所為，係犯刑法第276條之過失致人於死罪。
  ㈡被告於發生交通事故當下，雖有停留於現場並致電警方到場
    處理，惟被告於警方詢問事發經過時謊稱為被害人自摔肇事
    等情，業據其坦認不諱(見本院卷第53頁)，並有本院公務電
    話紀錄可參(見本院卷第213頁)，是被告此舉尚與自首之要
    件相違，自無從依刑法第62條規定減輕其刑，附此敘明。
  ㈢爰以行為人之責任為基礎，審酌被告考領有貨車之駕駛執照
    ，自應謹慎駕駛車輛並遵守交通規則，然其竟將貨車違規停
    放於人車往來之道路旁占用慢車道，致被害人未及剎車致撞
    擊其貨車而當場死亡，並使告訴人承受失去至親之痛，所為
    實屬不該；惟念及其犯後始終坦承犯行，且已與被害人家屬
    私下達成和解，並給付賠償金額新臺幣(下同)120萬元完畢
    ，告訴人並將附帶民事訴訟撤回等情，業據告訴代理人於本
    院準備程序時陳稱明確(見本院卷第253頁)，並有被告之匯
    款單據可憑(見本院卷第277頁)，堪認被告已盡力彌補被害
    人家屬之損害，犯後態度良好，並考量被害人為肇事主因、
    被告則為次因之雙方過失程度、被告無前科之素行、過失致
    人於死罪之法定刑度等情節，認被告非屬惡性特別重大之人
    ，實無量處不得易科罰金之刑，而令被告須入監服刑之必要
    ，兼衡其犯罪之動機、手段、所生危害，暨其於本院審理時
    所自陳之智識程度、家庭生活及經濟狀況等一切情狀（見本
    院卷第265頁），量處如主文所示之刑，並諭知易科罰金之
    折算標準，以資懲儆。
　㈣末查被告未曾因故意犯罪受有期徒刑以上刑之宣告，有臺灣
    高等法院被告前案紀錄表可參，其因思慮欠周致罹刑章，犯
    後尚能坦承犯行表示悔悟，並與被害人家屬達成和解並全數
    賠償完畢，已如前述，本院信其經此偵、審程序及刑之宣告
    之教訓，當知所警惕而無再犯之虞，且告訴代理人、檢察官
    於本院審理中亦均同意對被告為緩刑宣告（見本院卷第265
    頁），因認對被告所宣告之刑以暫不執行為適當，爰依刑法
    第74條第1項第1款規定，併予宣告緩刑2年，以啟自新。　
據上論斷，應依刑事訴訟法第273條之1第1項、第299條第1項前
段，判決如主文。
本案經檢察官劉俊儀提起公訴，檢察官黃郁如到庭執行職務。
中　　華　　民　　國　　111 　年　　11　　月　  17　　日
                  刑事第三庭    法  官  吳昭億
以上正本證明與原本無異。
如不服本判決應於收受判決後20日內向本院提出上訴書狀，並應
敘述具體理由；其未敘述上訴理由者，應於上訴期間屆滿後20日
內向本院補提理由書（均須按他造當事人之人數附繕本）「切勿
逕送上級法院」。
中　　華　　民　　國　　111 　年　　11　　月　　17　　日
                                書記官  蕭秀蓉  
附錄本判決論罪科刑法條：
中華民國刑法第276條
因過失致人於死者，處5年以下有期徒刑、拘役或50萬元以下罰
金。